【裁判字號】    89,訴,2094
【裁判日期】    900418
【裁判案由】    偽造文書等
【裁判全文】
臺灣板橋地方法院刑事判決                        八十九年度訴字第二０九四號
    公  訴  人  臺灣板橋地方法院檢察署檢察官
    被      告  甲○○
右列被告因偽造文書等案件，經檢察官提起公訴（八十九年度偵字第一三五七四號）
，本院判決如左：
    主  文
甲○○竊盜，處有期徒刑肆月，如易科罰金，以佰元折算壹日。
扣案之機車鑰匙壹支沒收之。
    事  實
一、甲○○前曾因竊盜案件，經本院於民國八十三年十月二十九日判處有期徒刑六月
    ，緩刑五年確定，仍於緩刑期間之八十九年二月底某日，在臺北縣新莊市○○○
    街「緯鴻機車行」附近，意圖為自己不法之所有，以自備鑰匙一支，竊取杜忠耀
    所有之ＧＨＰ－六八七號重型機車一輛（該機車於八十八年十二月二十九日凌晨
    六時許，在臺北縣新莊市○○街六號前遭不詳姓名年籍之人竊取後，將引擎號碼
    ４ＶＰ－１０７７５２號後三碼磨損，並將車牌拆卸），得手後供己騎乘代步。
    嗣於八十九年七月十七日中午十二時許，在臺北縣樹林市○○路○段一一五號前
    ，甲○○因上開機車擋水板破裂而拆解該部重型機車時，為警查獲，並扣得其所
    有供犯罪所用之鑰匙一支，始查知上情。
二、案經臺北縣警察局樹林分局報請臺灣板橋地方法院檢察署檢察官偵查起訴。
    理  由
一、右揭犯罪事實，業據被告甲○○於本院審理時坦承不諱，核與證人即被害人杜忠
    耀之父丙○○、「緯鴻機車行」負責人呂瑞進、被告之兄乙○○分別於警訊、本
    院審理時證述之情節大致相符，且有臺北縣警察局車輛失竊通報單、車輛竊盜、
    車牌失竊資料個別查詢報表－查詢車輛認可資料各一份在卷及機車鑰匙一支扣案
    足稽。又被告甲○○及證人乙○○經送法務部調查局進行測謊鑑定，其結果認為
    ：「一、甲○○稱：本案系爭機車不是其偷來的；經測試呈情緒波動反應，研判
    有說謊。二、乙○○稱：（一）本案系爭機車不是其偷來的；經測試無情緒波動
    反應，研判未說謊。（二）另稱：不知道本案系爭機車是否甲○○偷來的；經測
    試呈情緒波動反應，研判有說謊。」，有該局八十九年十月五日（八九）陸（三
    ）字第八九０六六三一九號鑑定通知書在卷可憑。本件事證明確，被告犯行堪予
    認定。
二、核被告甲○○所為，係犯刑法第三百二十條第一項之竊盜罪。爰審酌被告犯罪之
    動機、目的、手段，及其品性、生活狀況、智識程度、犯罪所生之損害，及犯罪
    後態度等一切情狀，量處主文所示之刑。又被告行為後，刑法第四十一條業於九
    十年一月四日經立法院修正通過，並經總統於九十年一月十日公布，而於同年一
    月十二日生效施行，其修正條文為：「犯最重本刑為五年以下有期徒刑以下之刑
    之罪，而受六個月以下有期徒刑或拘役之宣告，因身體、教育、職業、家庭之關
    係或其他正當事由，執行顯有困難者，得以一元以上三元以下折算一日，易科罰
    金。但確因不執行所宣告之刑，難收矯正之效，或難以維持法秩序者，不在此限
    。」「併合處罰之數罪，均有前項情形，其應執行之刑逾六月者，亦同」，核與
    修正前刑法第四十一條相較，修正後條文顯較有利於被告，故本件既符合修正後
    刑法第四十一條第一項之情形，自應依刑法第二條第一項前段規定，依修正後刑
    法第四十一條第一項規定諭知易科罰金之折算標準，以示懲儆。扣案之鑰匙一支
    ，係被告所有供犯罪所用之物，應依刑法第三十八條第一項第二款規定宣告沒收
    。
三、公訴意旨另以：被告甲○○竊取被害人丙○○所有之ＧＨＰ─六八七號重型機車
    一部，得手後復基於行使變造私文書之犯意，於八十八年十二月二十九日，在臺
    北縣樹林市○○路○段一一五號四樓之一附近，將引擎號碼４ＶＰ─１０７７５
    ２號後三碼磨損後，將車牌丟棄，持以行使留供己用，因認被告涉犯刑法第二百
    十六條、二百十條之行使變造私文書罪嫌云云。惟按按犯罪事實應依證據認定之
    ，無證據不得推定其犯罪事實，刑事訴訟法第一百五十四條定有明文。又犯罪事
    實之認定，應憑真實之證據，倘證據是否真實尚欠明確，自難以擬制推測之方法
    ，為其判斷之基礎；而認定犯罪事實之證據係指足以認定被告確有犯罪行為之積
    極證據而言，該項證據自須適合於被告犯罪事實之認定，始得採為斷罪資料，最
    高法院五十三年著有臺上字第六五六號、二十九年上字第三一０五號判例。且刑
    事訴訟上證明之資料，無論其為直接或間接證據，均須達於通常一般之人均不致
    有所懷疑，而得確信其為真實之程度，始得據為有罪之認定，若其關於被告是否
    犯罪之證明未能達此程度，而有合理懷疑之存在，致使無從形成有罪之確信，根
    據「罪證有疑，利於被告」之證據法則，即不得遽為不利被告之認定，亦有最高
    法院七十六年度臺上字第四九八六號判例可稽。其以情況證據（即間接證據）斷
    罪時，尤須基於該證據在直接關係上所可證明之他項情況事實，本乎推理作用足
    以確證被告有罪，方為合法，不得徒憑主觀上之推想，將一般經驗上有利被告之
    其他合理情況逕予排除，此觀諸最高法院三十二年上字第六十七號判例意旨亦甚
    彰明。訊據被告甲○○先後於警訊、檢察官訊問及本院審理時均堅決否認有何前
    述行使偽造文書之犯行，辯稱：我於八十九年一月底騎乘哥哥乙○○之機車，酒
    後發生車禍，於是將機車放置在樹林保安街緯鴻機車行，再坐計程車回家，同年
    二月底我去牽機車，發現機車有被變動過，知道這部機車可能是別人的，但一時
    糊塗把它牽走，並未將引擎號碼磨掉等語。經查，本件除被告於上開時地為警查
    獲時，發現該機車之引擎號碼４ＶＰ─１０７７５２號後三碼遭磨損之事實外，
    並無其他積極確切之事證足認被告有磨損引擎號碼之犯行，衡諸被害人之機車於
    八十八年十二月二十九日遭人竊取，被告嗣於八十九年二月底竊取上開機車，其
    間由他人使用並為磨損引擎號碼，並非不可能，自難以推測、擬制之方法，遽認
    上開犯行係被告所為，此部分犯罪嫌疑不足，惟公訴意旨認此部份與前揭論罪部
    份有方法結果之牽連犯關係，屬裁判上一罪，爰不另為無罪之諭知，附此敘明。
據上論斷，應依刑事訴訟法第二百九十九條第一項前段，刑法第三百二十條第一項、
第二條第一項前段、第四十一條第一項前段、第三十八條第一項第二款，罰金罰鍰提
高標準條例第一條前段、第二條，判決如主文。
本案經檢察官許智評到庭執行職務
中      華      民      國      九十        年    四      月十八    日
                                      臺灣板橋地方法院刑事第六庭
                                          法  官  侯  志  融
右正本證明與原本無異
如不服本判決，應於判決送達後十日內，向本院提出上訴狀。
                                          書記官  陳  淑  芳
中      華      民      國      九十        年    四      月    廿四    日
【附錄本案論罪科刑法條全文】
刑法第三百二十條
意圖為自己或第三人不法之所有，而竊取他人之動產者，為竊盜罪，處五年以下有期
徒刑、拘役或五百元以下罰金。
意圖為自己或第三人不法利益，而竊佔他人之不動產者，依前項之規定處斷。
前二項之未遂犯罰之。


司法院資訊處製作；財團法人民間司法改革基金會備份。
